【裁判字號】    90,訴,252
【裁判日期】    900301
【裁判案由】    違反槍砲彈藥刀械管制條例
【裁判全文】
臺灣臺中地方法院刑事判決                            九十年度訴字第二五二號
    公  訴  人  臺灣台中地方法院檢察署檢察官
    被      告  丙○○
    選任辯護人  林益輝律師
右列被告因違反槍砲彈藥刀械管制條例案件，經檢察官提起公訴（八十九年度偵字第
一九八七六號），本院判決如左：
    主  文
丙○○未經許可，持有可發射子彈具有殺傷力之改造手槍，處有期徒刑壹年拾月，併
科罰金新台幣拾陸萬元，罰金如易服勞役，以新台幣玖佰元（即銀元參佰元）折算壹
日，扣案如附表一所示之物，沒收。又以乘他人急迫貸以金錢，而取得與原本顯不相
當之重利為常業，處有期徒刑陸月，扣案如附表二所示之物，沒收。應執行有期徒刑
貳年貳月，併科罰金新台幣拾陸萬元，罰金如易服勞役，以新台幣玖佰元（即銀元參
佰元）折算壹日，扣案如附表一、二所示之物，沒收。
    事  實
一、丙○○於民國八十六年年初某日，在台中市第一廣場某玩具店，以新台幣（下同
    ）五千元之代價，購得仿ＳＭＩＴＨ& ＷＥＳＳＯＮ廠轉輪手槍改造而成，機械
    性能良好，可發射子彈而具殺傷力之改造手槍一枝及供上述手槍用，由玩具金屬
    彈殼加裝直徑約六ｍｍ鋼珠改造而成而具殺傷力之改造子彈一顆，並未經許可而
    持有上開槍、彈。又丙○○另基於常業之犯意，自民國八十九年八月底起，連續
    將「汽機車原車使用」之貸款廣告，貼於公共電話亭及夾報發送，並以00－0
    000000號電話轉接至其所有之0000000000號行動電話作為聯絡
    電話，乘因繳交互助會款、醫藥費或家庭經濟困難等事由，而需款急迫之顧客乙○○○、甲○○、詹誌宏等人前往借款時，約定每萬元每十日收取一千元之利息
    ，以此方式借款予乙○○○三萬五千元、甲○○六萬元、詹誌宏三萬元，第一期
    利息於借款時均先予扣除，乙○○○實際僅取得三萬一千五百元，並交付其所簽
    發之面額三萬五千元本票一紙、動產擔保抵押同意書（以乙○○○之子陳國華所
    有之機車為抵押）一紙、國民身分證一枚、陳國華之機車駕駛執照、行照各一枚
    及委託切結書一紙；甲○○僅實際取得五萬四千元，並交付其所簽發之面額六萬
    元本票一紙、動產擔保抵押同意書、汽機車典當書（以其所有之自用小客車抵押
    ）、自用小客車行車執照、職業大貨車駕駛執照、委託切結書各一紙；詹誌宏僅
    實際取得二萬七千元，並交付其所簽發之面額三萬元本票一紙、動產擔保抵押同
    意書、汽機車典當書（以其所有之機車抵押）、機車行車執照、國民身分證、委
    託切結書予丙○○做為借款之擔保，丙○○並向乙○○○、甲○○及詹誌宏等人
    依前開利息計算方式而取得與原本顯不相當之重利約十二萬元，且以之為業。嗣
    於八十九年十月十日下午六時許，為警在台中縣烏日鄉○○路成豐巷產業道路上
    臨檢查獲。並扣得上開改造手槍一把、改造子彈一顆及帳冊二張、動產抵押同意
    書三張、汽機車典當書三張、委託切結書三張、本票三張、及前述駕駛執照、國
    民身分證及行車執照等物。
二、案經台中縣警察局烏日分局報請臺灣臺中地方法院檢察署檢察官偵查起訴。
    理  由
一、右揭犯罪事實，業據被告丙○○於警訊、檢察官偵查中及本院審理時自白不諱，
    核與被害人乙○○○、甲○○及詹誌宏等人分別於警訊及本院審理時指述之情節
    相符，復有前述扣案之改造手槍一枝、改造子彈一顆及帳冊二張、動產抵押同意
    書三張、汽機車典當書三張、委託切結書三張、本票三張、及前述駕駛執照、國
    民身分證及行車執照及贓物領據三紙等足資佐證。次查前述扣案之改造手槍及子
    彈，經送請內政部警政署刑事警察局鑑定結果，認改造左輪手槍係由仿ＳＭＩＴ
    Ｈ &ＷＥＳＳＯＮ廠轉輪手槍改造而成，機械性能良好，可發射子彈而具殺傷力
    ；而改造子彈一顆，係由玩具金屬彈殼加裝直徑約六ｍｍ鋼珠改造而成，認具殺
    傷力，此有該局八十九年十月二十四日刑鑑字第一六一一八０號鑑驗通知書一紙
    在卷足資佐證。末查被告自承於經營前開地下錢莊當時並無任何職業，是被告顯
    係以該重利所得維生已為灼然。綜上所述，被告前開自白均與事實相符，堪以採
    信，本件事證明確，被告犯行堪以認定。
二、按槍砲彈藥刀械管制條例雖於八十六年十一月二十四日修正公布，於同年月二十
    六日生效，惟因持有手槍、子彈乃屬犯罪行為之繼續，其持有行為終了之日（即
    八十九年十月十日）既在該條例修正施行之後，則應適用修正後之該條例。故核
    被告丙○○所為，係犯槍砲彈藥刀械管制條例第十一條第四項之未經許可持有可
    發射子彈具有殺傷力之改造手槍罪、第十二條第四項之未經許可持有子彈罪（公
    訴人雖於起訴書之所犯法條欄引用槍砲彈藥刀械管制條例第十條第三項、第十一
條第三項，惟此應屬誤引法條，蓋該條例第十條第三項及第十一條第三項，係指
    意圖供自己或他人犯罪之用，而未經許可改造、販賣、運輸或轉讓、出租改造模
    型槍或其他可發射金屬或子彈具有殺傷力之各式槍砲，然綜觀起訴書之犯罪事實
    欄並未敘及此部分之犯罪，本案卷證資料，亦無證據證明被告涉有此部分犯行，
    且公訴人於所犯法條欄亦敘及「被告所為，係犯刑法第三百四十五條之常業重利
    罪嫌及槍砲彈藥刀械管制條例第十條第三項、第十一條第三項之『未經許可持有
    改造槍、彈罪嫌』，是公訴人之意，亦指被告所涉係未經許可持有改造槍、彈罪
    甚明，從而公訴人所引前開法條應屬誤引，併予敘明）及刑法第三百四十五條之
    常業重利罪。又被告同時持有前開具殺傷力之改造手槍及子彈，係一持有行為觸
    犯槍砲彈藥刀械管制條例第十一條第四項之未經許可持有可發射子彈具有殺傷力
    之改造手槍罪、第十二條第四項之未經許可持有子彈罪，為想像競合犯，應依刑
    法第五十五條從一重之未經許可持有可發射子彈具有殺傷力之改造手槍罪處斷。
    又被告所犯前開未經許可持有可發射子彈具有殺傷力之改造手槍罪及常業重利罪
    之間，犯意各別，行為互殊，應予分論併罰。爰審酌被告犯罪之動機、手段、持
    有具殺傷力之手槍及子彈對社會治安有重大之潛在危害，經營地下錢莊對社會金
    融秩序之影響非輕及犯罪後坦承犯行之態度等一切情狀，分別量處如主文所示之
    刑，未經許可持有可發射子彈具有殺傷力之改造手槍罪部分，並諭知罰金易服勞
    役之折算標準，並定其應執行之刑，以示懲儆。又扣案如附表一所示改造手槍一
    枝，為違禁物，應依刑法第三十八條第一項第一款宣告沒收。附表二所示之物，
    為被告所有並供被告重利犯罪所用之物，應依刑法第三十八條第一項第二款宣告
    沒收。至扣案之子彈一顆，業經內政部警政署刑事警察局於鑑定時試射完畢，此
    觀之該鑑驗通知書即明，是該顆子彈，已非違禁物，爰不予宣告沒收。
三、又按槍砲彈藥刀械管制條例第十九條第一項雖規定：犯同條例第十一條之罪，經
    判處有期徒刑者，應於刑之執行完畢或赦免後，令入勞動場所強制工作，其期間
    為三年，惟該規定不問對行為人有無預防矯治其社會危險性，一律宣告付強制工
    作三年，實不符法治國家保障人權原理下之比例原則，業於八十七年十二月十八
    日經司法院大法官會議釋字第四七一號解釋，認此部份應自該解釋公布之日起不
    予適用，且犯該條例第十九條第一項所列舉之罪，應依個案情節符合比例原則部
    份與否，適用該條例宣告保安處分。查被告持有前開具殺傷力之改造手槍後並未
    持以犯罪，所犯情節尚非重大，其行為之危險性、嚴重性與該保安處分宣告之目
    的及必要性尚難謂相當，參酌司法院大法官會議釋字第四七一號解釋意旨，爰不
    予宣告保安處分，併此敘明。
據上論斷，應依刑事訴訟法第二百九十九條第一項前段、槍砲彈藥刀械管制條例第十
一條第四項、第十二條第四項、刑法第三百四十五條、第十一條前段、第五十五條、
第四十二條第二項、刑法第五十一條第五款、第三十八條第一項第一款、第二款，罰
金罰緩提高標準條例第一條前段、第二條，判決如主文。本案經檢察官張溢金到庭執
行職務。
中        華        民        國      九十      年    三    月    一    日
                                      臺灣臺中地方法院刑事第一庭
                                          法  官  簡 賢 坤
右正本證明與原本無異。
如不服本判決，應於送達後十日內向本院提出上訴狀（須附繕本），上訴於台灣高等
法院台中分院。
                                        書記官
中        華      民        國      九十      年    三    月    一    日
附錄論罪科刑法條
槍砲彈藥刀械管制條例第十一條
未經許可，製造、販賣或運輸第四條第一款所稱其他可發射金屬或子彈具
有殺傷力之各式槍砲者，處五年以上有期徒刑，併科新台幣一千萬元以下
罰金。
未經許可，轉讓、出租或出借前項所列槍砲者，處三年以上十年以下有期
徒刑，併科新台幣七百萬元以下罰金。
意圖供自己或他人犯罪之用，而犯前二項之罪者，處無期徒刑或七年以上
有期徒刑，併科新台幣一千萬元以下罰金。
未經許可，持有、寄藏或意圖販賣而陳列第一項所列槍枝者，處一年以上
七年以下有期徒刑，併科新台幣七百萬元以下罰金。
第一項至第三項之未遂犯罰之。
槍砲彈藥刀械管制條例第十二條
未經許可，製造、販賣或運輸子彈者，處一年以上七年以下有期徒刑，併
科新台幣五百萬元以下罰金。
未經許可，轉讓、出租或出借子彈者，處六月以上五年以下有期徒刑，併
科新台幣三百萬元以下罰金。
意圖供自己或他人犯罪之用，而犯前二項之罪者，處三年以上十年以下有
期徒刑，併科新台幣七百萬元以下罰金。
未經許可，持有、寄藏或意圖販賣而陳列子彈者，處五年以下有期徒刑，
併科新台幣三百萬元以下罰金。
第一項至第三項之未遂犯罰之。
中華民國刑法第三百四十五條
 (常業重利罪)
以犯前條之罪為常業者，處五年以下有期徒刑，得併科三千元以下罰金。
附表一
改造左輪手槍壹支（槍枝管制編號：0000000000）。
附表二
一、帳冊貳本（附於八十九年度偵字第一九八七六號卷第二十六頁及第二十七頁）
二、動產抵押同意書參張（附於同卷第二十八頁、第三十四頁、第四十頁）
三、汽機車典當書參張（附於同卷第二十九頁、第三十五頁、第三十八頁）
四、委託切結書參張（附於同卷第三十頁、第三十六頁、第三十九頁）
五、本票參張（附於同卷第二十四頁正面）


司法院資訊處製作；財團法人民間司法改革基金會備份。
